臺灣臺南地方法院新市簡易庭民事簡易判決   
110年度新簡字第144號
原      告  林義榮  
被      告  李信亞  


訴訟代理人  黃麗華  
上列被告因過失傷害案件，原告提起刑事附帶民事訴訟請求損害
賠償，由本院刑事庭以109年度交附民字第265號刑事附帶民事訴
訟裁定移送前來，經本院於民國110年9月14日言詞辯論終結，判
決如下：
    主      文
被告應給付原告新臺幣壹拾柒萬陸仟零陸拾伍元，及自民國一一
○年九月十五日起至清償日止，按週年利率百分之五計算之利息
。
原告其餘之訴駁回。
訴訟費用新臺幣玖佰玖拾元由原告負擔。
本判決原告勝訴部分得假執行。
    事實及理由
一、按訴狀送達後，原告不得將原訴變更或追加他訴。但擴張或
    減縮應受判決事項之聲明者，不在此限，民事訴訟法第255
    條第1項第3款定有明文。本件原告起訴時原聲明為：被告應
    給付原告新臺幣（下同）19萬元（含醫藥費78,865元、精神
    慰撫金111,135元），及自起訴狀繕本送達翌日起至清償日
    止，按週年利率5％計算之利息。嗣於民國110年9月6日具狀
    追加請求精神慰撫金為20萬元，變更聲明為：被告應給付原
    告278,865元，及自該擴張聲明狀送達被告翌日起至清償日
    止，按週年利率5％計算之利息，核屬擴張訴之聲明，參諸首
    揭規定，自屬適法，應予准許。
二、原告起訴主張：
　㈠被告於109年1月12日18時59分許，徒步自臺南市○○區○○○路00
    號前，由西往東方向違規穿越分向限制線道路，往臺南市○○
    區○○○路00號方向行走，本應注意在禁止穿越、劃有分向限
    制線之路段，不得穿越道路，而依天候晴、夜間有照明、柏
    油路面、乾燥、無缺陷、無障礙物、視距良好等情，無不能
    注意之情事，竟疏未注意及此，而貿然穿越分向限制線道路
    ，適有原告騎乘車牌號碼000-000號普通重型機車，沿臺南
    市永康區中正南路外側快車道由南往北方向直行，行經臺南
    市○○區○○○路00號前，原告見狀避煞不及而撞擊被告，原告
    因而人車倒地，受有頭部損傷、左側眼瞼及眼周圍撕裂傷約
    7公分、左側鎖骨閉鎖性骨折、左側拇指挫傷等傷害。被告
    違規穿越雙黃線之行為，經臺灣臺南地方檢察署檢察官提起
    公訴，及本院刑事庭判決均認定被告上開行為係本件車禍之
    肇事原因。被告上開行為致原告受有上揭傷害，依民法第18
    4條第1項前段、第195條第1項規定，被告應負損害賠償責任
    。原告因系爭車禍支出醫藥費78,865元，另原告年近80歲高
    齡，因系爭車禍受有上揭傷勢並因此動手術，被告至今均未
    向原告道歉，原告精神上受有痛苦，故請求精神慰撫金20萬
    元，爰依侵權行為之法律關係提起本件訴訟。
　㈡並聲明：被告應給付原告278,865元，及自110年9月6日擴張
    聲明狀送達被告翌日（即110年9月15日）起至清償日止，按
    週年利率5％計算之利息。
三、被告則辯以：伊與原告於車禍前並不認識，伊並非故意撞原
    告，當時伊是閃避不及造成原告受傷，對於刑事判決認定之
    事實無意見。然原告於車禍發生隔日至臺大醫院就醫是否與
    車禍受傷相關？原告一再提高賠償金額，態度強硬不願意和
    解，伊深感無奈。並聲明：原告之訴駁回。
四、本院得心證之理由：
  ㈠按因故意或過失，不法侵害他人之權利者，負損害賠償責任
    ；汽車、機車或其他非依軌道行駛之動力車輛，在使用中加
    損害於他人者，駕駛人應賠償因此所生之損害，民法第184
    條第1項前段、第191條之2前段分別定有明文。又不法侵害
    他人之身體或健康者，對於被害人因此喪失或減少勞動能力
    或增加生活上之需要時，應負損害賠償責任；不法侵害他人
    之身體、健康、名譽、自由、信用、隱私、貞操，或不法侵
    害其他人格法益而情節重大者，被害人雖非財產上之損害，
    亦得請求賠償相當之金額，民法第193條第1項、第195條第1
    項前段分別定有明文。查原告主張於上開時、地騎乘車牌號
    碼000-000號普通重型機車，與徒步穿越分向限制線道路之
    被告發生碰撞，原告因此受有頭部損傷、左側眼瞼及眼周圍
    撕裂傷約7公分、左側鎖骨閉鎖性骨折、左側拇指挫傷等傷
    害等情，業據其提出衛生福利部臺南醫院（下稱臺南醫院）
    診斷證明書、X光照片為證（附民卷第37、79頁），並有本
    院109年度交簡字第3697號刑事判決在卷可稽（新司簡調卷
    第17-20頁），且經本院依職權調取上揭刑事卷宗核閱無誤
    ，而被告就此車禍事故之發生並未爭執，堪信原告此部分之
    主張為可採。故被告對上開車禍之發生應負過失責任，應堪
    認定。
  ㈡茲就原告請求細目之准駁，詳述如下：
　⒈醫藥費部分：
　　原告主張其因系爭車禍事故受有上揭傷害，因而支出醫藥費
    78,865元，然依原告製作之請求明細上開金額尚包含交通費
    5,500元（詳後述），故原告請求之醫藥費應為73,365元。
    原告就其因系爭車禍支出醫藥費乙節，並提出國立臺灣大學
    醫學院附設醫院（下稱臺大醫院）醫療費用收據為證（附民
    卷第39-43頁），另有臺南醫院醫療費用收據附於刑事偵查
    卷可憑，經核均為治療上開傷害所必要，是原告得請求之醫
    藥費為73,365元。
　⒉交通費部分：
　　原告主張其因系爭車禍事故，分別於109年1月22日、同年2
    月12日搭乘高鐵往返臺南住家及臺大醫院就醫治療，支出交
    通費共5,500元，原告雖未提出相關車資單據，惟依原告所
    提出臺大醫院醫療費用收據上所載就醫日期，原告確實分別
    於上開日期至臺大醫院就診，應有交通費之支出，是原告應
    得請求於上開日期自臺南住家往返臺大醫院之交通費。而原
    告為31年8月13日出生，其年齡已逾65歲，自可購買敬老優
    待票，而高鐵臺南至臺北標準車廂單程優待票票價675元，
    有臺灣高鐵優待票票價表在卷可憑，原告分別於109年1月22
    日、同年2月12日往返臺南住家及臺大醫院，是原告得請求
    之交通費應為2,700元（計算式：675元×2趟×2日＝2,700元）
    ，逾此部分之請求，應予駁回。
　⒊精神慰撫金部分：
    按慰撫金之核給標準，應斟酌雙方身分、地位及經濟狀況及
    其他各種情形核定之（最高法院76年台上字第1908號判例要
    旨可資參照）。本件原告因系爭車禍受有上揭傷害，已如前
    述，而原告為嘉義農專畢業，現已退休，目前無工作收入，
    與太太同住，小孩均已成年，108、109年度課稅所得收入分
    別為483,540元、460,689元，名下有房屋1棟、土地27筆、
    田賦3筆、汽車1輛、投資2筆等財產；被告為高職畢業，目
    前從事金屬加工業，月收入約2萬多元，未婚，108、109年
    度課稅所得收入分別為21,082元、3,187元，名下有房屋1棟
    、土地1筆、汽車1輛、投資6筆等財產等情，業據兩造於本
    院審理時陳明在卷，並經本院依職權調閱之兩造稅務電子閘
    門財產所得調件明細表在卷可憑。本院審酌原告經此侵權行
    為所受之精神上痛苦、對於生活秩序之影響程度，及被告行
    為之手段、態樣，以及兩造之身分、地位、教育程度、家庭
    經濟狀況等一切情狀，認原告請求被告給付20萬元之精神慰
    撫金，尚嫌過高，認應以被告賠償10萬元精神慰撫金，較為
    適當。
  ㈢又給付無確定期限者，債務人於債權人得請求給付時，經其
    催告而未為給付，自受催告時起，負遲延責任；其經債權人
    起訴而送達訴狀，或依督促程序送達支付命令，或為其他相
    類之行為者，與催告有同一之效力；遲延之債務，以支付金
    錢為標的者，債權人得請求依法定利率計算之遲延利息；應
    付利息之債務，其利率未經約定，亦無法律可據者，週年利
    率為5％，民法第229條第2項、第233條第1項前段及第203條
    分別定有明文。本件原告請求被告賠償之金額，並未定有給
    付之期限，原告請求自110年9月6日擴張聲明狀繕本送達被
    告之翌日即110年9月15日起至清償日止，按週年利率5％計算
    之遲延利息，應屬有據。
五、綜上，原告依據侵權行為之法律關係，請求被告給付176,06
    5元（即醫藥費73,365元+交通費2,700元+精神慰撫金10萬元
    ），及自110年9月15日起至清償日止，按週年利率5％計算之
    利息，為有理由，應予准許；逾此部分之請求，為無理由，
    應予駁回。
六、本件事證已臻明確，兩造其餘主張、陳述及所提之證據暨攻
    擊防禦方法，核與判決結果不生影響，爰不逐一論述，併此
    敘明
七、按各當事人一部勝訴、一部敗訴者，其訴訟費用，由法院酌
    量情形，命兩造以比例分擔或命一造負擔，或命兩造各自負
    擔其支出之訴訟費用；法院為終局判決時，應依職權為訴訟
    費用之裁判，民事訴訟法第79條、第87條第1項分別定有明
    文。原告以刑事附帶民事訴訟起訴請求被告賠償部分，雖免
    納裁判費，然原告於移送民事庭後，為擴張應受判決事項之
    聲明，超過移送前所請求之範圍，本件原告擴張請求之部分
    ，應納裁判費990元，惟本件原告擴張聲明部分均敗訴，則
    此部分之裁判費990元，本院認應依民事訴訟法第79條規定
    ，酌量情形由原告全部負擔。
八、本判決原告勝訴部分，係就民事訴訟法第427條規定適用簡
    易程序所為被告敗訴之判決，依同法第436條第2項準用第38
    9條第1項第3款規定，應依職權宣告假執行。
九、結論：本件原告之訴為一部有理由、一部無理由。爰依民事
    訴訟法第436條第2項、第79條、第87條第1項、第389條第1
    項第3款，判決如主文。
中　　華　　民　　國　　110 　年　　9 　　月　　30　　日
                    新市簡易庭  法  官  曾仁勇 
以上正本係照原本作成。
如不服本判決，應於判決送達後20日內，向本院提出上訴狀並表
明上訴理由，如於本判決宣示後送達前提起上訴者，應於判決送
達後20日內補提上訴理由書（須附繕本）。
如委任律師提起上訴者，應一併繳納上訴審裁判費。
中　　華　　民　　國　　110 　年　　9 　　月　　30　　日
                                書記官  吳佩芬